【裁判字號】    97,消債更,1142
【裁判日期】    971231
【裁判案由】    更生事件
【裁判全文】
臺灣板橋地方法院民事裁定          97年度消債更字第1142號
聲  請  人  甲○○
代  理  人  朱麗真律師
上列當事人因消費者債務清理事件聲請更生，本院裁定如下：
    主  文
聲請駁回。
聲請費用由聲請人負擔。
    理  由
一、本件債務人向本院聲請更生，其主張略以：渠因有不能清償
    債務之情事，前於民國95年5 月間已依金融主管機關協調成
    立之中華民國銀行公會會員辦理消費金融案件無擔保債務協
    商機制，與最大債權金融機構中國信託商業銀行達成協商，
    其協議還款金額為每月新臺幣（下同）14,794元整（120 期
    ，0%）。然(一)聲請人於95年協商時，每月薪資收入約44,000
    元，惟聲請人之配偶為全職家庭主婦，全部家庭費用皆由聲
    請人承擔，實甚為緊迫，且(二)聲請人又於96年5 月11日發生
    車禍，致雇主之營運大客車受損，須於當月起每月賠償雇主
    10,000元，聲請人於96年7 月之毀諾，係非可歸責於己之事
    由所致。而聲請人所積欠之無擔保或無優先權之債務總額未
    逾1,200 萬元，復未經法院裁定開始清算程序或宣告破產。
    為此，爰依法聲請裁定准許更生云云。
二、按債務人與金融機構協商成立者，不得聲請更生或清算，但
    因不可歸責於己之事由，致履行顯有重大困難者，不在此限
    ；本條例施行前，債務人依金融主管機關協調成立之中華民
    國銀行公會會員辦理消費金融案件無擔保債務協商機制與金
    融機構成立之協商，準用前項之規定，消費者債務清理條例
    第151 條第5 項、第6 項分別定有明文。又聲請更生或清算
    不合程式或不備其他要件者，法院應以裁定駁回之，但其情
    形可以補正者，法院應定期間先命補正，復為同條例第8 條
    所明定。
三、經查：本件聲請人於消費者債務清理條例施行前，曾依照中
    華民國銀行公會會員辦理消費金融案件無擔保債務協商機制
    ，與最大債權金融機構台新國際商業銀行成立協商，約定聲
    請人自95年5月起，分120期，每月清償14,794元，至全部清
    償為止等情，業據其提出協議書及無擔保債務還款計劃影本
    各1份為證，且觀諸其提出之財團法人金融聯合徵信中心債
    權人清冊中「是否曾參與銀行公會債務協商」欄註記「Y」
    一節亦明。準此，本件聲請人依上開協商機制與最大債權金
    融機構協商成立後，再向本院聲請更生，尚須符合「不可歸
    責於己之事由致履行顯有重大困難」之要件，方為適法。
四、次查，聲請人主張因聲請人於95年協商時，每月薪資收入約
    44,000 元，惟聲請人之配偶為全職家庭主婦，全部家庭費
    用皆由聲請人承擔，實甚為緊迫等語，惟上開情事皆為聲請
    人於協商成立當時可得預見，其盱衡自己之經濟狀況，仍願
    簽署協議書，自應依協議條款履行，即依消費者債務清理條
    例第151 條第5 項之規定意旨，債務清償方案成立後，債務
    人本應按其條件履行，僅於其後發生情事變更，在清償期間
    收入或收益不如預期，致該方案履行困難甚或履行不能，因
    不可歸責於己，始能依上開法條但書之規定聲請更生或清算
    ；此項規定，旨在避免債務人任意毀棄已成立之協商，濫用
    更生或清算之裁判上債務清理程序，蓋以債務清償方案係經
    當事人行使程序選擇權所為之債務清理契約，債務人自應受
    該成立之協議所拘束。又縱依聲請人所陳，其係因於96年5
    月發生車禍須賠償，因而導致96年7 月毀諾，益可見縱聲請
    人之履行顯有重大困難，明顯係因可歸責於自己之事由所致
    ，是亦不符合消費者債務清理條例第151 條第5 項、第6 項
    所規定之要件甚明。
五、從而，承前所述，本件應屬聲請更生之要件不備，且又無從
    補正，依前揭條文之意旨，自應駁回其更生之聲請，爰裁定
    如主文。
中    華    民    國    97    年    12    月    31    日
                  民事第二庭    法  官
上為正本係照原本作成
如不服本裁定，應於裁定送達後10日內，以書狀向本院提出抗告
，並繳納抗告費新臺幣1千元
中    華    民    國    97    年    12    月    31    日
                                書記官


司法院資訊處製作；財團法人民間司法改革基金會備份。
